臺灣臺中地方法院刑事判決　
111年度侵訴字第91號
公  訴  人  臺灣臺中地方檢察署檢察官
被      告  許力元



選任辯護人  許崇賓律師
上列被告因妨害性自主罪案件，經檢察官提起公訴（110年度偵
字第26404號），本院判決如下：
    主  文
丙○○犯強制性交罪，累犯，處有期徒刑叁年貳月。
    犯罪事實
一、丙○○透過友人介紹認識甲○（真實姓名、年籍均詳卷內真實
    姓名對照表所示；即起訴書代號AB000—A110303成年女子；
    下稱甲○）後，於民國110年6月5日凌晨3時許，在臺中市西
    屯區秋紅谷公車站處，適見甲○躺在該公車亭長椅上睡覺之
    機會，竟基於對女子以強暴而為性交之強制性交接續犯意，
    違反甲○意願，不顧甲○抵抗、拒絕，①先隔著甲○衣褲，以手
    撫摸甲○胸部、下體，②再將甲○穿著褲子脫去，接續以其手
    指插入甲○陰道內抽動。丙○○以上揭強暴方式對甲○為強制性
    交。嗣經甲○於110年6月25日報請警方處理而循線查獲上情
    。
二、案經甲○訴由臺中市政府警察局第六分局報請臺灣臺中地方
    檢察署檢察官偵查起訴。
    理  由
一、程序部分：
  ㈠依性侵害犯罪防治法第2 條第1 項、第12條及性侵害犯罪防
    治法施行細則第6 條規定，本案判決書於犯罪事實欄及理由
    欄內，關於被害人即告訴人甲○之姓名，僅記載代號甲○（真
    實姓名、年籍資料，均詳見卷內所示），先予說明。　
　㈡證據能力部分：
    ⒈以下本案所引用被告以外之人於審判外之言詞或書面陳述
      ，均經本院於審判時當庭直接提示而為合法調查，檢察官
      、被告丙○○及其選任辯護人均同意作為證據（參見本院卷
      宗第145頁），本院審酌前開證據作成或取得狀況，均無
      非法或不當取證之情事，亦無顯不可信情況，故認為適當
      而均得作為證據。是前開證據，依刑事訴訟法第159 條之
      5 規定，均具有證據能力。
    ⒉除法律另有規定外，實施刑事訴訟程序之公務員因違背法
      定程序取得之證據，其有無證據能力之認定，應審酌人權
      保障及公共利益之均衡維護，刑事訴訟法第158 條之4 定
      有明文。本案所引用之非供述證據，並無證據證明係實施
      刑事訴訟程序之公務員違背法定程序所取得，且檢察官、
      被告及其選任辯護人均未表示無證據能力，自應認均具有
      證據能力。
二、認定犯罪事實所憑證據及理由：
  ㈠上開犯罪事實，業據被告分別於警詢、偵訊及本院審判中均
    坦承不諱（參見臺灣臺中地方檢察署110年度偵字第26404號
    偵查卷宗第55、155頁；本院卷宗第149頁），核與證人即告
    訴人甲○分別於警詢陳述、偵訊中具結證述內容大致相符（
    參見同上偵查卷宗第116、120頁），並有臺中市秋紅谷公車
    亭現場照片影本1張（參見同上偵查卷宗第87頁）附卷可參
    。爰審酌被告於本院審判中自承經另位街友介紹而認識證人
    甲○（參見本院卷宗第149 頁）等語觀之，足徵證人甲○應無
    設詞陷害被告之可能及必要；況證人甲○就被告利用強暴手
    段方式，與證人甲○發生性交行為之重要過程及主要情節，
    前後陳述一致，益徵證人甲○上開所述內容，非屬無稽之言
    。至被害人即證人甲○於案發後，未立即報警或就醫保全證
    據，容或係被害人甲○個人遇事處理經驗不足，或於案發之
    際出於擔心個人名譽所致，均尚難執此逕行推論證人甲○上
    揭所述不實，附此敘明。　　
  ㈡刑法第221 條第1 項強制性交罪及第224 條強制猥褻罪之成
    立，須以強暴、脅迫、恐嚇、催眠術或其他違反意願之方法
    而為性交或猥褻者為要件。所謂強暴，係指以有形之暴力行
    為強加諸被害人之身體，以抑制其行動自由而言；所謂脅迫
    ，係指以言詞或舉動威嚇要脅，以逼迫被害人就範而任其擺
    佈者而言（最高法院95年度台上字第1864號、77年度台上字
    第3642號判決要旨參照）。經查，被告於犯罪事實欄所示
    犯罪事實過程中，被告不顧被害人甲○抵抗，隔著被害人甲○
    衣褲，徒手撫摸被害人甲○胸部、下體，復強行將被害人甲○
    穿著褲子脫去等情，業據證人即被害人甲○於警詢陳述、偵
    訊中具結證述屬實，業如前述。依上開說明，被告利用凌晨
    無人時段，適見被害人甲○在該公車站亭睡覺之機會，對被
    害人甲○強制性交過程而強拉脫褲行為，應屬強暴行為，應
    可認定。　　
　㈢從而，被告分別於警詢、偵訊及本院審判中自白內容，核與
    前揭事證相符，應堪採信。本案事證明確，其所為上開犯行
    ，應堪認定。
三、論罪科刑部分：
  ㈠核被告所為，係犯刑法221 條第1 項強制性交罪。
  ㈡按稱性交者，謂非基於正當目的所為之下列性侵入行為：以
    性器進入他人之性器、肛門或口腔，或使之接合之行為。
    以性器以外之其他身體部位或器物進入他人之性器、肛門，
    或使之接合之行為，刑法第10條第5 項定有明文；又刑法上
    之猥褻罪，係指姦淫以外，足以興奮或滿足性慾之一切色情
    行為而言，若行為人意在姦淫，而已著手實行且已達於用強
    程度，縱令未達目的，仍應論以強姦未逐，不得論以猥褻（
    最高法院63年度台上字第2235號判決要旨參照）。經查，被
    告前揭犯行，係基於對被害人甲○強制性交之主觀接續犯意
    ，所為意在強制性交，顯非基於強制猥褻犯意為之，且已著
    手實行並達於用強程度，而接續將自己手指插入被害人甲○
    陰部之行為，依上揭說明，應屬強制性交既遂行為。
  ㈢刑法上之吸收犯，係指犯罪之性質上，其罪名之觀念中當然
    包含他行為者而言，亦即所發生之數個犯罪事實之間，依犯
    罪之性質及一般日常生活之經驗判斷，一方可以包含於他方
    犯罪觀念之中，遂逕行認定一方之罪，而置屬於實行階段性
    之他方於不論（最高法院94年度台上字第5451號判決要旨參
    照）。又強制猥褻與強制性交，係不同之犯罪行為，行為人
    若以強制性交之犯意，對被害人實施性侵害，先為強制猥褻
    ，繼而為強制性交，其中強制猥褻行為係強制性交之前置行
    為，不容割裂為二罪之評價，則強制猥褻之階段行為自應為
    強制性交行為所吸收；若數行為中，有強制猥褻，有強制性
    交，或兼而有之，則應視其強制猥褻行為係出於強制猥褻或
    強制性交之犯意而分別論處，不可不分情形而一律認為強制
    猥褻係強制性交之階段行為而被吸收（最高法院92年度台上
    字第2964號判決要旨參照）。亦即，行為人若以強制性交之
    犯意，對被害人實施性侵害，先為強制猥褻，繼而為強制性
    交，其中強制猥褻行為係強制性交之前置行為，不容割裂為
    二罪之評價，則強制猥褻之階段行為自應為強制性交行為所
    吸收。是被告既然意在對被害人甲○為強制性交，已如前述
    ，則其對被害人甲○所為以手隔著衣褲撫摸被害人甲○胸部、
    下體之強制猥褻行為，應為其著手加重強制性交之高度行為
    所吸收，不另論處。
  ㈣另強制性交罪本具有強制罪及妨害其人身自由之本質，僅行
    為人之目的在於逼使被害人屈從與其性交而已，因之，為達
    此最終之犯罪目的，在著手過程中，行為人所施加之強暴、
    脅迫手段妨害被害人權利之行使或迫使之行無義務之事，乃
    此罪性質之使然，亦即屬強制性交行為之一部分。是被告為
    達強制性交之目的而以強暴手段即強脫被害人甲○衣褲之行
    為，已使被害人甲○懾於被告強暴手段，被告為達強制性交
    目的而以強暴手段壓制被害人甲○抗拒之強制行為，亦不另
    論罪。
  ㈤按如數行為於同時同地或密切接近之時地實施，侵害同一之
    法益，各行為之獨立性極為薄弱，依一般社會健全觀念，在
    時間差距上，難以強行分開，在刑法評價上，以視為數個舉
    動之接續施行，合為包括之一行為予以評價，較為合理，則
    屬接續犯，而為包括之一罪（最高法院86年度台上字第3295
    號判決要旨參照）。經查，被告對被害人甲○為對於女子強
    制性交行為時，其所為性交行為即以其手指插入被害人甲○
    陰道內，係在密集接近時間及同地實施，侵害同一法益，行
    為獨立性極為薄弱，且係出於對於女子強制性交之單一犯意
    ，接續而為之數動作，合為包括之一行為予以評價，應屬接
    續犯，僅論以1 個對於女子強制性交行為。
  ㈥按刑法第47條第1 項規定：「受徒刑之執行完畢，或一部之
    執行而赦免後，5 年以內故意再犯有期徒刑以上之罪者，為
    累犯，加重本刑至二分之一。」有關累犯加重本刑部分，不
    生違反憲法一行為不二罰原則之問題。惟其不分情節，基於
    累犯者有其特別惡性及對刑罰反應力薄弱等立法理由，一律
    加重最低本刑，於不符合刑法第59條所定要件之情形下，致
    生行為人所受之刑罰超過其所應負擔罪責之個案，其人身自
    由因此遭受過苛之侵害部分，對人民受憲法第8 條保障之人
    身自由所為限制，不符憲法罪刑相當原則，牴觸憲法第23條
    比例原則。於此範圍內，有關機關應自本解釋公布之日起2 
    年內，依本解釋意旨修正之。於修正前，為避免發生上述罪
    刑不相當之情形，法院就該個案應依本解釋意旨，裁量是否
    加重最低本刑（司法院釋字第775 號解釋文參照）。至司法
    院釋字第775 號解釋，依解釋文及理由之意旨，係指構成累
    犯者，不分情節，一律加重最低本刑，於不符合刑法第59條
    所定要件之情形下，致生行為人所受之刑罰超過其所應負擔
    罪責之個案，不符罪刑相當原則、比例原則。於此範圍內，
    在修正前，為避免發生上述罪刑不相當之情形，法院就該個
    案應裁量是否加重最低本刑；依此，本解釋係指個案應量處
    最低法定刑、又無法適用刑法第59條在內之減輕規定情形時
    ，法院應依本解釋意旨裁量不予加重最低本刑（最高法院10
    8 年度台上字第976 號判決要旨參照）。經查，被告曾於10
    3、104年間因竊盜案件，經臺灣臺南地方法院以103年度審
    簡字第93號、103年度審訴字第147號、103年度簡字第1982
    號、104年度簡字第349號判決各判處並定應執行有期徒刑3
    年確定，經移送入監執行，並於109年10月2日執行完畢釋放
    等情，業經被告於本院審判中陳述明確（參見本院卷宗第14
    9頁），復有臺灣高等法院被告前案紀錄表、臺灣臺中地方
    檢察署刑案資料查註紀錄表各1 份附卷可參，其受徒刑之執
    行完畢後，於5 年內故意再犯本案有期徒刑以上之罪，應依
    刑法第47條第1 項規定論以累犯；復參酌其所犯強制性交罪
    ，依其犯罪情節，均無應量處最低法定刑，否則有違罪刑相
    當原則，暨有因無法適用刑法第59條酌量減輕其刑之規定，
    致其人身自由遭受過苛侵害之情形，自無司法院釋字第775 
    號解釋之適用。爰依刑法第47條第1 項規定及司法院釋字第
    775號解釋文，依法加重其刑。　
　㈦另按刑法第59條之酌量減輕其刑，必須犯罪另有特殊之原因
    與環境等等，在客觀上足以引起一般同情，認為即予宣告法
    定低度刑期尤嫌過重者，始有其適用（最高法院45年度台上
    字第1165號判決要旨參照）；亦即，刑法第59條規定犯罪情
    狀可憫恕者，得酌量減輕其刑，固為法院依法得自由裁量之
    事項，然非漫無限制，必須犯罪另有特殊之原因與環境，在
    客觀上足以引起一般同情，認為即予宣告法定低度刑期尤嫌
    過重者，始有其適用。是為此項裁量減刑時，必須就被告全
    部犯罪情狀予以審酌在客觀上是否有足以引起社會上一般人
    之同情，而可憫恕之情形，始稱適法（最高法院88年度台上
    字第6683號判決要旨參照）；至於犯罪之動機、犯罪之手段
    、次數、情節或犯罪後之態度等情狀，僅可為法定刑內從輕
    科刑之標準，不得據為酌量減輕之理由（最高法院95年度台
    上字第1319號判決意旨參照）。經查，被告上開強制性交犯
    行為重大犯罪，而該罪最輕法定本刑為3 年以上有期徒刑，
    經適用刑法第47條第1 項規定加重後，最輕得量處有期徒刑
    3 年1 月。是本案強制性交罪須認如量處有期徒刑3 年1月
    ，尤嫌過重時，始有刑法第59條適用餘地。衡酌被告前揭強
    制性交既遂犯行，已如前述。依被告犯罪情狀，僅為圖滿足
    個人色慾，而為強制性交既遂犯行，直接造成被害女子身心
    嚴重受創，對人性互相信任感具相當程度危害，惡性匪淺，
    倘遽予憫恕被告而依刑法第59條規定減輕其刑，除對其個人
    難收改過遷善之效，無法達到刑罰特別預防之目的外，亦易
    使其他強制性交者心生投機、甘冒風險為強制性交犯行，無
    法達到刑罰一般預防之目的，衡諸社會一般人客觀標準，尚
    難謂有過重而情堪憫恕之情形，自無適用刑法第59條規定之
    餘地。是被告之選任辯護人以被告為本案犯行時，與被害人
    均係街友關係，僅因一時個人情慾高漲而為本案犯行，請求
    適用刑法第59條減刑（參見本院卷宗第129頁至第131頁、第
    151 頁）云云，顯屬無據。　　
  ㈧爰審酌被告與被害人甲○僅為普通朋友關係，猶不知尊重異性
    及人性基本尊嚴，僅為圖滿足個人色慾，竟利用與被害人獨
    處機會，起意對被害人強制性交，以強力將被害人壓制等方
    式，著手為上揭強制性交行為，其犯罪手段甚為惡劣，無視
    被害女子之性自主決定權，對於兩性互相尊重彼此身體自主
    觀念嚴重偏差，亦不顧被害人意願，逕自著手對被害人為強
    制性交行為，客觀上足認已使被害人遭到嚴重驚嚇，造成被
    害人心理創傷程度非輕，詳如前述，被告犯後坦承犯行態度
    ，惟迄今尚未與被害人達成民事和解，暨被告學經歷、家庭
    經濟生活狀況（詳見本院卷宗第150頁所示）等一切情狀，
    量處如主文所示之刑。
據上論斷，應依刑事訴訟法第299 條第1 項前段，刑法第221 條
第1 項、第47條第1項，判決如主文。
本案經檢察官丁○○提起公訴，檢察官乙○○到庭執行職務。
中　　華　　民　　國　　111 　年　　7 　　月　　28　　日
                  刑事第五庭    審判長法官 唐中興
                                      法官 黃龍忠
                                      法官 李怡真
以上正本證明與原本無異。
如不服本判決應於收受送達後20日內向本院提出上訴書狀，並應
敘述具體理由；其未敘述上訴之理由者，應於上訴期間屆滿後20
日內向本院補提理由書（均須按他造當事人之人數附繕本）「切
勿逕送上級法院」。
告訴人或被害人如不服判決，應備理由具狀向檢察官請求上訴，
上訴期間之計算，以檢察官收受判決正本之日起算。
　　                            　書記官  莊玉惠
中　　華　　民　　國　　111 　年　　7 　　月　　28　　日

【附錄】：本案判決論罪科刑法條全文
中華民國刑法第221條
對於男女以強暴、脅迫、恐嚇、催眠術或其他違反其意願之方法
而為性交者，處3年以上10年以下有期徒刑。
前項之未遂犯罰之。